臺灣臺中地方法院刑事判決　　　　　　　96年度易字第2058號
公　訴　人　臺灣臺中地方法院檢察署檢察官
被　　　告　乙○○
　　　　　　　　　　國民
上列被告因違反著作權法案件，經檢察官提起公訴（95年度偵字
第27865號），被告於準備程序中就被訴事實為有罪之陳述，本
院於聽取當事人之意見後，裁定以簡式審判程序審理，判決如下
：
    主    文
乙○○連續明知係侵害著作財產權之重製物而散布，處有期徒刑
陸月，如易科罰金，以銀元佰元即新台幣玖佰元折算壹日；併
科新台幣拾伍萬元之罰金，罰金如易服勞役，以新台幣壹仟元折
算壹日。
    事    實
一、乙○○明知附件所示國畫「大甲溪鐵橋」等五十九幅美術著
    作，係甲○○享有著作財產權之美術作品，未經甲○○之同
    意或授權，均不得擅自重製或散布重製物。詎乙○○明知其
    於民國九十一年八月間，在中國大陸福州花鳥市場，以每幅
    新台幣（下同）三千元之代價，分二批向年籍不詳之成年人
    購得之如附件所示共計五十九幅國畫重製品，係仿製甲○○
    所創作之國畫，其竟基於散布侵害他人著作財產權之仿製國
    畫之概括犯意，自九十四年間至九十五年四月間止，先後多
    次將如附件所示之「大甲溪鐵橋」等五十九幅國畫，以每幅
    五千元之代價，販售予不知情之劉國安，以此方式散布而侵
    害甲○○所創作之美術著作財產權。嗣不知情之劉國安購入
    上開國畫後，再將其中五十件國畫轉售予不知情之丁○○，
    而不知情之丁○○則於九十五年十月二十八日下午四時許，
    與友人劉天造持前開自劉國安處購入之甲○○國畫重製物五
    幅請甲○○鑑定真偽，甲○○始知上情，並向員警報案處理
    。經警持臺灣臺中地方法院核發之搜索票，前往乙○○位於
    臺中縣豐原市○○路○段二四一號住處、丁○○位於臺中縣
    豐原市○○街七十八號住處、劉國安位於臺中縣豐原市○○
    路一二七號等處搜索，始查悉上情，並扣得畫作經鑑定係仿
    冒甲○○之國畫重製物（畫作標題如附件所示）共五十九幅
    。
二、案經甲○○訴由臺中縣警察局豐原分局報告臺灣臺中地方法
    院檢察署檢察官偵查起訴。
    理    由
壹、程序及證據能力部分：
一、本件被告乙○○所犯為死刑、無期徒刑、最輕本刑為三年以
    上有期徒刑以外之罪，且非高等法院管轄第一審之案件，經
    被告就被訴事實為有罪之陳述後，本院認得行簡式審判程序
    ，是其證據之調查，自不受刑事訴訟法第一百五十九條第一
    項、第一百六十一條之二、第一百六十一條之三、第一百六
    十三條之一及第一百六十四條至第一百七十條規定之限制，
    刑事訴訟法第二百七十三條之一第一項、第二百七十九條第
    二項前段、第二百七十三條之二分別定有明文，合先敘明。
二、本件告訴人甲○○、證人劉天造、劉國安、丁○○於警詢所
    為之陳述，被告並未爭執且於言詞辯論終結前未聲明異議（
    見本院九十六年五月十日審理筆錄），是此部分之證據，依
    刑事訴訟法第一百五十九條之五第二項規定，有證據能力。
    而告訴人甲○○等於偵查中向檢察官所為之陳述，經核亦無
    顯不可信之情況，依同法第一百五十九條之一第二項規定，
    亦有證據能力，合先敘明。
乙、得心證之理由：
一、訊據被告乙○○就前揭事實，乃於警詢、偵查及本院準備程
    序、審理時坦認不諱，核與告訴人甲○○於警詢及偵查中指
    述情節相符，並與證人丁○○、劉國安、劉天造於警詢中供
    述情節大致相同。而扣案如附表所示之國畫均屬膺品一節，
    亦經各標題畫作原創作人即告訴人甲○○指述該等畫作「筆
    墨技法拙劣，表相模仿構圖，賦色拙劣，題識書法低劣，名
    款與本人書法簽名落差很大，作品呈現浮躁幼稚」等語在卷
    ，此外，尚有甲○○巡迴個展藝術暨學術研討會（甲○○畫
    曆）、縱筆天地（甲○○墨彩特展）、名家畫梅作品國際拍
    賣行情、國立歷史博物館展品收件單據、現場查獲相片以及
    扣案之仿冒國畫五十九幅在卷可稽。堪信被告前開自白與事
    實相符。本件事證明確，被告犯行堪為認定，應依法論科。
二、比較新舊法：查被告乙○○行為後，刑法業於九十四年二月
    二日修正公布，九十五年七月一日施行，修正後第二條第一
    項規定，「行為後法律有變更者，適用行為時之法律。但行
    為後之法律有利於行為人者，適用最有利於行為人之法律。
    」係規範行為後法律變更所生新舊法律比較適用之準據法，
    於新法施行後，應適用新法第二條第一項之規定，為「從舊
    從輕」之比較；比較時應就罪刑有關之共犯、未遂犯、想像
    競合犯、牽連犯、連續犯、結合犯，以及累犯加重、自首減
    輕暨其他法定加減原因（如身分加減）與加減例等一切情形
    ，綜其全部罪刑之結果而為比較，最高法院九十五年度第八
    次刑庭會議決議可資參照。經查：刑法第五十六條連續犯之
    規定，業於九十四年二月二日修正刪除，並於九十五年七月
    一日施行。是於新法修正施行後，被告多次犯行，即須分論
    併罰。此刪除雖非犯罪構成要件之變更，但顯已影響行為人
    刑罰之法律效果，自屬法律有變更，依新法第二條第一項規
    定，比較新、舊法結果，仍應適用較有利於被告之行為時法
    律即修正前刑法第五十六條規定論以連續犯。依據上述條文
    修正前、後之比較，揆諸前揭最高法院決議及修正後刑法第
    二條第一項規定之「從舊、從輕」原則，被告自應適用其等
    行為時之法律，即修正前刑法之相關規定予以論處。
三、核被告所為係犯著作權法第九十一條之一第二項之明知係侵
    害著作財產權之重製物而散布罪。其先後多次販賣仿冒國畫
    之行為，均時間密接、犯罪構成要件亦復相同，顯係基於概
    括犯意而為，應依修正前刑法第五十六條之規定論以連續犯
    而以一罪論，並加重其刑。爰審酌被告並素行尚可，為圖謀
    小利，枉顧著作權人辛苦之智慧結晶，其行為已對著作權人
    之權益造成損害，並斟酌告訴人之國畫真跡每才市價兼衡及
    被告違反著作權法之情節、獲利金額等情形，暨其犯後坦認
    犯行，態度尚稱良好，以及曾表明願與告訴人和解，惟不為
    告訴人所接受等一切情狀，量處如主文所示之刑，並諭知易
    科罰金、易服勞役之折算標準，以資懲儆。（被告犯罪時之
    刑法第四十一條第一項前段規定：「犯最重本刑為五年以下
    有期徒刑以下之刑之罪，而受六個月以下有期徒刑或拘役之
    宣告，因身體、教育、職業、家庭之關係或其他正當事由，
    執行顯有困難者，得以一元以上三元以下折算一日，易科罰
    金。」，又被告行為時之易科罰金折算標準，修正前罰金罰
    鍰提高標準條例第二條（現已刪除）規定，就其原定數額提
    高為一百倍折算一日，則本件被告行為時之易科罰金折算標
    準，最高應以銀元三百元折算一日，經折算為新臺幣後，應
    以新臺幣九百元折算為一日。惟九十五年七月一日修正公布
    施行之刑法第四十一條第一項前段則規定：「犯最重本刑為
    五年以下有期徒刑以下之刑之罪，而受六個月以下有期徒刑
    或拘役之宣告者，得以新臺幣一千元、二千元或三千元折算
    一日，易科罰金。」比較修正前後之易科罰金折算標準，以
    九十五年七月一日修正公布施行前之規定，較有利於被告，
    則應依刑法第二條第一項前段，適用修正前刑法第四十一條
    第一項前段之規定，定其折算標準。另被告行為時，刑法第
    四十二條第二項前段規定「易服勞役以一元以上三元以下折
    算一日」，又該易服勞役折算標準，業據修正前罰金罰鍰提
    高標準條例第二條前段規定，就其原定數額提高為一百倍折
    算一日，則本案被告行為時之易服勞役折算標準，應以銀元
    一百元以上三百元以下折算一日，即新台幣三百元以上九百
    元以下折算一日。惟九十五年七月一日修正公布施行之刑法
    第四十二條第三項前段規定「易服勞役以新台幣一仟元、二
    仟元或三仟元折算一日」，比較修正前後之易服勞役折算標
    準，以修正後之規定，較有利於被告，則應依刑法第二條第
    一項後段規定，適用修正後之刑法第四十二條第三項前段規
    定，定其折算標準，附此敘明。）
四、至扣案之國畫膺品五十九幅，既經被告出售予證人劉國安，
    此部分已非被告所有之物，尚非依著作權法第九十八條第一
    項之規定應予沒收之物，爰不另為沒收宣告之諭知。
據上論斷，應依刑事訴訟法第二百九十九條第一項前段，著作權
法第九十一條之一第二項，刑法第十一條前段、第二條第一項前
段，修正前刑法第五十六條、修正前刑法第四十一條第一項前段
、修正前刑法第四十二條第三項前段，修正前罰金罰鍰提高標準
條例第二條，判決如主文。
本案經檢察官丙○○到庭執行職務。
中　　華　　民　　國　　96　　年　　5 　　月　　31　　日
                  刑事第四庭    法  官  林學晴
上正本證明與原本無異。
如不服本判決，應於送達後十日內向本院提出上訴狀（須附繕
本），上訴於台灣高等法院台中分院。
                                書記官  賴淵瀛
中　　華　　民　　國　　96　　年　　5 　　月　　31　　日
附錄論罪科刑法條
著作權法第91條之1（第二項）
明知係侵害著作財產權之重製物而散布或意圖散布而公開陳列或
持有者，處3年以下有期徒刑，得併科新臺幣7萬元以上75萬元以
下罰金。
